臺灣基隆地方法院刑事判決　　　　　　　 95年度訴字第912號
公　訴　人　臺灣基隆地方法院檢察署檢察官
被　　　告　甲○○
　　　　　　　　　　（現在臺灣基隆看守所羈押中）
上列被告因違反毒品危害防制條例案件，經檢察官提起公訴（95
年度毒偵字第2046號）暨移送併案審理（95年度偵字第5634號、
96年度毒偵字第1019號），被告於準備程序中為有罪之陳述，本
院合議庭裁定由受命法官獨任以簡式審判程序進行審理，並判決
如下：
    主  文
甲○○施用第一級毒品，累犯，處有期徒刑拾月。扣案之第一級
毒品海洛因殘渣壹袋併同難以析離之包裝夾鏈袋壹只、第一毒品
海洛因包（合計淨重零點玖伍公克）均沒收銷燬之；注射針筒
貳支，均沒收。又施用第二級毒品，累犯，處有期徒刑捌月。扣
案之第二級毒品甲基安非他命壹包（驗餘淨重零點捌公克）沒
收銷燬之。應執行有期徒刑壹年肆月。扣案之第一級毒品海洛因
殘渣壹袋併同難以析離之包裝夾鏈袋壹只、第一毒品海洛因包
（合計淨重零點玖伍公克）、第二級毒品甲基安非他命壹包（驗
餘淨重零點捌公克）均沒收銷燬之；注射針筒貳支，均沒收。
    事  實
一、甲○○曾因違反槍砲彈藥刀械管制條例案件，經台灣高等法
    院於90年11月15日以90年度上更(一)字第797號判處有期徒刑1
    年2月確定，發監執行後，於91年9月2 日執行完畢。甲○○
    曾因施用毒品案件，經法院裁定交付觀察勒戒後，認有繼續
    施用毒品傾向，再經法院裁定交付強制戒治，於90年3 月16
    日停止戒治交付保護管束，於90年9 月19日保護管束期滿而
    執行完畢，並由台灣基隆地方法院檢察署檢察官於90年9 月
    27日，以90年度戒毒偵字第103 號不起訴處分確定。詎甲○
    ○不思戒除毒癮，猶基於反覆持續施用第一級毒品海洛因之
    犯意，自95年8月16日19時起，至96年4月16日20時止，在基
    隆市○○街281巷113之1號住處或基隆市○○路10巷220 號3
    樓友人家中，以將第一級毒品海洛因摻入注射針筒內，施打
    在雙手臂肌肉之方式，施用第一級毒品海洛因，平均1 日施
    用1 次。甲○○另基於反覆持續施用第二級毒品甲基安非他
    命之犯意，自95年8月16日19時起，至96年4月16日20時止，
    在基隆市○○街281巷113之1號住處或基隆市○○路10巷220
    號3 樓友人家中，以將第二級毒品甲基安非他命置入玻璃吸
    食器內，在下點火燒烤吸取煙霧之方式，施用第二級毒品甲
    基安非他命，平均1星期施用1次。甲○○先於95年8 月17日
    13時30分，在基隆市○○街218巷113之1 號前為警查獲，並
    扣得其所有內含第一級毒品海洛因殘渣之夾鍵袋1 只（其內
    毒品海洛因殘渣量微，無法與袋身析離）；復於95年12月17
    日20時30分，在基隆市○○路10巷220號3樓為警查獲，並扣
    得其所有之第一級毒品海洛因3 包（合計淨重0.95公克）、
    第二級毒品甲基安非他命1 包（驗餘淨重0.38公克）及其所
    有供施用毒品之器具注射針筒1 支；末於96年4月17日凌晨1
    時30分，在基隆市○○○街57號14樓為警查獲，並扣得其所
    有供施用毒品之器具注射針筒1支。林忠賢上開3次為警查獲
    後，均經警採集其尿液送驗，結果均呈施用第一級毒品海洛
    因代謝後之嗎啡陽性反應暨施用第二級毒品甲基安非他命代
    謝後之甲基安非他命陽性反應，而悉上情。
三、案經基隆市警察局第四分局報告臺灣基隆地方法院檢察官偵
    查終結提起公訴，並經基隆市警察局第二分局、第四分局報
    告臺灣基隆地方法院檢察署檢察官偵查後移送本院併案審理
    。
    理  由
壹、程序事項
    查本件被告甲○○所犯者非為死刑、無期徒刑、最輕本刑為
    3 年以上有期徒刑之罪或高等法院管轄第一審案件，其於準
    備程序進行中，先就被訴及移送併案審理之事實為有罪之陳
    述，經告知其簡式審判程序之旨，並聽取公訴人、被告之意
    見後，本院業已依刑事訴訟法第273條之1第1 項之規定，裁
    定由受命法官獨任以簡式審判程序進行本案之審理。
貳、實體事項
一、上開事實，業據被告於本院審理時自白不諱，並有其所有之
    第一級毒品海洛因殘渣1袋 (含無法析離之包裝夾鏈袋1只）
    、第一級毒品海洛因3 包（合計淨重0.95公克）、第二級毒
    品甲基安非他命1 包（驗餘淨重0.38公克）及其所有供施用
    毒品所用之注射針筒2支扣案可憑。而被告3次為警查獲後所
    採集之尿液檢體，經送請檢驗，結果均呈施用第一級毒品海
    洛因代謝後之嗎啡陽性反應暨施用第二級毒品甲基安非他命
    代謝後之甲基安非他命陽性反應等情，亦有臺灣尖端先進生
    技醫藥股份有限公司出具之濫用藥物檢驗報告1 份、昭信科
    技顧問股份有限公司出具之濫用藥物尿液檢體檢驗報告2 份
    附卷可稽。上開扣案之毒品，經分送法務部調查局（毒品海
    洛因部分）及行政院衛生署管制藥品管理局（甲基安非他命
    部分）鑑定結果，確係第一毒品海洛因、第二級毒品甲基安
    非他命等情，並有法務部調查局鑑定書2 份、行政院衛生署
    管制藥品管理局鑑定書1 份附卷可稽。綜上，足認被告自白
    施用第一級毒品海洛因及施用第二級毒品甲基安非他命之情
    節，與事實相符，應可採信。又被告前因施用毒品案件，經
    觀察、勒戒後，認有繼續施用毒品之傾向，再經交付強制戒
    治，於90年3月16日停止戒治付保護管束，於90年9月19日保
    護管束期滿而執行完畢，並由臺灣基隆地方法院檢察署檢察
    官於90年9月27日以90年度戒毒偵字第103號為不起訴處分確
    定乙節，亦有臺灣高等法院被告前案紀錄表在卷足佐。綜上
    所陳，本案事證明確，被告於強制戒治執行完畢後，5 年以
    內再犯施用毒品之犯行，洵堪認定，應依法論科。
二、論罪科刑：
  (一)海洛因、甲基安非他命分別係毒品危害防制條例所列管之第
    一級、第二級毒品，此為該條例第2條第2項第1款、第2款所
    明定；犯毒品危害防制條例第10條施用毒品之罪者，檢察官
    應聲請法院裁定，令被告入勒戒處所觀察、勒戒，經觀察、
    勒戒後，無繼續施用毒品之傾向者，應即釋放，並由檢察官
    為不起訴處分，有繼續施用毒品之傾向者，則由檢察官先聲
    請法院裁定令入戒治處所施以強制戒治，俟強制戒治期滿，
    再行釋放，並由檢察官為不起訴處分；而依前開規定觀察勒
    戒或強制戒治執行完畢釋放後，5 年內再犯施用毒品之罪者
    ，檢察官應依法追訴，毒品危害防制條例第20條第1項、第2
    項、第23條第2項分別定有明文。
  (二)立法者針對特定刑罰規範之構成要件，已預設其本身係持續
    實行之複次行為，具備反覆、延續之行為特徵，故將之總括
    或擬制成一個構成要件之「集合犯」行為，因刑法評價上為
    構成要件之行為單數，應僅成立一罪。查毒品因具有成癮性
    、濫用性，故立法實務首重以刑事處遇方式戒斷行為人毒癮
    ，若無法收其實效，始依法追訴處罰，故施用毒品本身具備
    反覆、延續之行為特徵，持續多次施用毒品始為此類犯罪之
    典型或常態，於刑法評價上，施用毒品應僅成立集合犯一罪
    。且自「刑事法若干犯罪行為態樣，本質上原具有反覆、延
    續實行之特徵，立法時既予特別歸類，定為犯罪構成要件之
    行為要素，則行為人基於概括之犯意，在密切接近之一定時
    、地持續實行之複次行為，倘依社會通念，於客觀上認為符
    合一個反覆、延續性之行為觀念者，於刑法評價上，即應僅
    成立一罪。學理上所稱『集合犯』之職業性、營業性或收集
    性等具有重複特質之犯罪均屬之，例如經營、從事業務、收
    集、販賣、製造、散布等行為概念者是。」（最高法院95年
    度臺上字第1079號判決意旨參照），亦可查悉我國終審機關
    採取相同立場。有關行為人多次施用毒品之犯罪，實務前均
    依修正前刑法第56條連續犯之規定論以一罪，並加重其刑，
    惟因上開連續犯規定業經修正刪除，並自95年7月1日施行，
    其中修正理由說明四並以：「至連續犯之規定廢除後，對於
    部分習慣犯，例如竊盜、吸毒等犯罪，是否會因適用數罪併
    罰而使刑罰過重產生不合理之現象一節，在實務運用上應可
    參考德、日等國之經驗，委由學界及實務以補充解釋之方式
    ，發展接續犯之概念，對於合乎接續犯或包括的一罪之情形
    ，認為構成單一之犯罪，以限縮數罪併罰之範圍，用以解決
    上述問題」等語，本院基於前述施用毒品構成要件之反覆實
    行特徵，並考量連續犯規定業經刪除之法律實然面暨修正刪
    除之立法理由，認為行為人如基於反覆實行之犯意，在密切
    接近之一定時、地，持續實行單次或複次之施用毒品行為，
    應僅成立集合犯一罪。至個案中如有積極事證（例如先後施
    用毒品之時間差距甚遠、其間曾在監在押等）顯示行為人上
    開反覆實行之犯意有所中斷，其後之施用毒品行為因屬另行
    起意之行為，自應另論一罪，而與先前之施用毒品罪名併罰
    之，自不待言。
  (三)核被告於強制戒治執行完畢後，5 年以內再犯施用第一級毒
    品海洛因、施用第二級毒品甲基安非他命之行為，係犯毒品
    危害防制條例第10條第1項之施用第一級毒品罪及同條第2項
    之施用第二級毒品罪。被告持有第一級毒品海洛因、第二級
    毒品甲基安非他命之低度行為，應分別為施用第一級、第二
    級毒品之高度行為所吸收，均不另論罪。又被告先後數次施
    用第一級毒品海洛因、第二級毒品甲基安非他命之犯行，各
    時間密切接近，顯係基於反覆持續實行之犯意，各為集合犯
    ，各應依上開(二)之說明論以一罪。被告所犯上開二罪間，犯
    意各別，罪名互異，應分論併罰。檢察官雖僅就被告於95年
    8月17日16時為警採尿前驗得之施用第一級毒品海洛因1次、
    施用第二級毒品甲基安非他命1 次之犯行提起公訴，然未起
    訴部分既與上開部分有如前述集合犯之實質上一罪關係，自
    應為起訴效力所及，本院依法併予審理。查被告前曾受如事
    實欄所載有期徒刑之執行，此有臺灣高等法院被告前案紀錄
    表附卷可考，其於有期徒刑執行完畢後5 年以內，故意再犯
    本件最重本刑為有期徒刑以上之刑之罪，為累犯，均應加重
    其刑。本院審酌被告犯罪之動機、吸食頻率、曾有施用毒品
    之前科仍不知戒除，惟犯罪後坦承犯行，且所犯之施用毒品
    犯行乃戕害自己身心健康，並未危及他人等一切情狀，分別
    量處如主文所示之刑，並定其應執行刑，以示懲儆。
  (四)末查，扣案之第一級毒品海洛因殘渣1 袋併同難以析離之包
    裝夾鏈袋1只、第一毒品海洛因3包（合計淨重0.95公克）、
    第二級毒品甲基安非他命1 包（驗餘淨重0.38公克），均應
    依毒品危害防制條例第18條第1 項前段之規定，宣告沒收銷
    燬之。另扣案之注射針筒2 支，為市售一般藥用之物，雖非
    專供施用毒品之器具，然屬被告所有供施打第一級毒品海洛
    因所用，業據被告供明無誤，爰依刑法第38條第1項第2款之
    規定宣告沒收。
據上論斷，應依刑事訴訟法第273條之1第1項、第299條第1 項前
段，毒品危害防制條例第10條第1項、第2項、第18條第1 項前段
，刑法第11條、第47條第1項、第51條第5款、第38條第1項第2款
，判決如主文。
本案經檢察官乙○○到庭執行職務。
中　　華　　民　　國　　96　　年　　5 　　月　　10　　日
                  刑事第三庭法  官  王福康
以上正本證明與原本無異。
如不服本判決應於收受本判決後10日內向本院提出上訴書狀，其
未敘述上訴理由者，並得於提起上訴後10日內向本院補提理由書
狀（均須按他造當事人之人數附繕本。）「切勿逕送上級法院」
中　　華　　民　　國　　96　　年　　5 　　月　　10　　日
                            書記官  施鴻均
【附錄論罪法條】
毒品危害防制條例第10條第1項：
施用第一級毒品者，處6月以上5年以下有期徒刑。施用第二級毒
品者，處3 年以下有期徒刑。
